【裁判字號】    97,訴,2327
【裁判日期】    980305
【裁判案由】    違反毒品危害防制條例
【裁判全文】
臺灣臺南地方法院刑事判決              97年度訴字第2327號
公  訴  人  臺灣台南地方法院檢察署檢察官
被      告  乙○○
上列被告因違反毒品危害防制條例案件，經檢察官提起公訴（97
年度毒偵字第2951號、第2952號），被告就被訴事實為有罪之陳
述，經本院裁定由受命法官獨任行簡式審判程序，本院判決如下
：
    主  文
乙○○施用第一級毒品，累犯，處有期徒刑陸月；又施用第一級
毒品，累犯，處有期徒刑柒月。應執行有期徒刑壹年。
    事  實
一、乙○○有下列之前科：
┌─┬─────┬─────┬─────┬──────┬───┬────┬────┐
│編│案由      │判決字號  │判決法院  │宣告刑或定應│定執行│執行完畢│就本案有│
│號│          │          │          │執行刑      │刑    │日期    │無構成累│
│  │          │          │          │            │      │        │犯      │
├─┼─────┼─────┼─────┼──────┼───┼────┼────┤
│1 │毒品危害防│94訴1476  │本院      │應執行有期徒│減刑並│97年3月 │有      │
│  │制條例    │          │          │刑1年5月    │定應執│31日    │        │
├─┼─────┼─────┼─────┼──────┤行刑為│        │        │
│2 │竊盜      │94易950   │本院      │有期徒刑8月 │有期徒│        │        │
│  │          │          │          │            │刑1年 │        │        │
│  │          │          │          │            │（96聲│        │        │
│  │          │          │          │            │減1025│        │        │
│  │          │          │          │            │）（接│        │        │
│  │          │          │          │            │續執行│        │        │
│  │          │          │          │            │）    │        │        │
├─┼─────┼─────┼─────┼──────┼───┤        │        │
│3 │竊盜      │95易65    │本院      │有期徒刑10月│減刑並│        │        │
├─┼─────┼─────┼─────┼──────┤定應執│        │        │
│4 │毒品危害防│95訴1035  │本院      │有期徒刑10月│行刑為│        │        │
│  │制條例    │          │          │            │有期徒│        │        │
│  │          │          │          │            │刑9月 │        │        │
│  │          │          │          │            │15日（│        │        │
│  │          │          │          │            │96聲減│        │        │
│  │          │          │          │            │1025）│        │        │
│  │          │          │          │            │（接續│        │        │
│  │          │          │          │            │執行）│        │        │
└─┴─────┴─────┴─────┴──────┴───┴────┴────┘
二、乙○○前於90年間，因施用毒品案件，經本院以90年度毒聲
    字第779號裁定送勒戒處所施以觀察、勒戒，認有繼續施用
    傾向，另經本院以90年度毒聲字第1271號裁定送戒治處所施
    以強制戒治，嗣於90年11月23日停止戒治並付保護管束出監
    ，併於91年5月29日保護管束期滿未經撤銷視為執行完畢。
    又先後於94年、95年間因違反毒品危害防制條例案件，分別
    經本院以94年度訴字第1476號定應執行刑為有期徒刑1年5月
    及以95年度訴字第1035號判處有期徒刑10月確定。其於上開
    受觀察、勒戒執行完畢後5年內，仍因有施用毒品案件，經
    法院判處罪刑，即屬於「5年內再犯」，顯見其再犯率甚高
    ，原實施觀察、勒戒，已無法收其實效，而無5年戒斷期之
    存在。
三、乙○○仍未戒除毒癮，於上開有期徒刑及強制戒治執行完畢
    後5年內，分別基於施用第一級毒品海洛因之犯意，而為下
    列犯行：
  (一)乙○○於97年9月19日上午10時許，在台南縣安定鄉○○村
    ○路發加油站廁所內，以注射針筒注射之方式施用第一級毒
    品海洛因一次。嗣乙○○於同日上午11時50分許，在台南縣
    安定鄉港口村133線與134線交叉路口為警盤查，乙○○遂於
    本件犯行未被犯罪偵查機關發覺前，自行向警方自首，並於
    同日上午12時25分許接受採尿送驗，檢驗結果呈現嗎啡陽性
    及可待因陽性反應而知悉上情。
  (二)乙○○復於97年9月21日下午6、7時許，在台南縣新市鄉○
    ○路103號住處，以注射針筒注射之方式施用第一級毒品海
    洛因一次。嗣乙○○於97年9月22日下午1時50分許因另涉犯
    竊盜案件為警查獲後，於同日下午6時10分許經乙○○同意
    接受採尿送驗，檢驗結果呈現嗎啡陽性及可待因陽性反應而
    知悉上情。
四、案經臺南縣警察局善化分局報請臺灣臺南地方法院檢察署檢
    察官偵查起訴。
    理  由
壹、程序事項：
  一訊之被告乙○○對於起訴之犯罪事實均坦承不諱，並當庭表
    示認罪，而經本院裁定以簡式審判程序加以審理，則依據刑
    事訴訟法第273條之2、同法第159條第2項之規定，不適用傳
    聞法則有關限制證據能力之相關規定，合先敘明。
  二按觀察、勒戒或強制戒治執行完畢後，5年內再犯毒品危害
    防制條例第10條之罪者，檢察官應依法追訴，同條例第23
    條第2項定有明文。查被告先後於94年、95年間因違反毒品
    危害防制條例案件，分別經本院判處有期徒刑1年5月及10月
    確定，有臺灣高等法院被告前案紀錄表一份附卷可稽。再按
    ，被告於5年內曾經再犯，縱其三犯本案施用毒品之時間，
    在初犯受強制戒治執行完畢釋放5年以後，仍與「五年後再
    犯」之情形有別，且因已於「五年內再犯」，顯見其再犯率
    甚高，原實施觀察、勒戒或強制戒治，已無法收其實效，即
    應由檢察官逕行依法追訴（最高法院九十五年度台非字第一
    ０四號判決參照）。是被告前受強制戒治執行完畢之日距為
    本件犯行時雖相隔5年以上，然揆諸前揭說明，被告於上開
    受強制戒治執行完畢後5年內，仍因有施用毒品案件，經法
    院判處罪刑，即屬於「5年內再犯」，顯見被告之再犯率甚
    高，原實施觀察、勒戒，已無法收其實效，而無5年戒斷期
    之存在，本件施用毒品犯行自無再經觀察勒戒、強制戒治之
    必要，應由檢察官逕行起訴。是以，被告於強制戒治執行完
    畢後5年內再犯毒品危害防制條例之罪，即應依法追訴、審
    理。
貳、實體事項：
  一訊據被告乙○○就上開事實均坦承不諱，並有正修科技大學
    超微量研究中心於97年10月3日及97年10月9日檢驗報告各1
    紙在卷為憑。
  二次按服用海洛因後24小時內約有服用量之80排泄於尿液中，
    其於尿液中排出之最長時限，受施用劑量、施用方式、個人
    體質及其代謝情況等因素影響，因個案而異，一般可檢出之
    最長時限為海洛因服用後2至4天，業經行政院衛生署管制藥
    品管理局於91年9月23日以管檢字第109652號函述明此旨綦
    詳。查被告分別於上開時、地為警採集之尿液檢體，分別送
    驗結果均呈嗎啡陽性及可待因陽性反應，此有正修科技大學
    超微量研究中心於97年10月3日及97年10月9日檢驗報告各1
    紙在卷可稽，均核與被告自白相符，足認其自白出於真實，
    應可採為認定事實之基礎。
  三綜上所述，本案事證明確，被告上開犯行均要可認定，應依
    法論科。
參、論罪：
  一按海洛因依毒品危害防制條例第2條第2項第1款規定屬第一
    級毒品，核被告乙○○就上開犯罪事實三(一)、(二)所為，均係
    犯同條例第10條第1項之施用第一級毒品罪，其持有第一級
    毒品海洛因為施用第一級毒品海洛因之階段行為，不另論罪
    。又被告所犯上開施用第一級毒品罪2罪間，犯意個別，行
    為互殊，應分論併罰。
  二被告有如犯罪事實欄一所示之前科紀錄，此有臺灣高等法院
    被告前案紀錄表一份在卷可按，其於有期徒刑執行完畢後5
    年內，故意分別再犯本件犯罪事實三(一)、(二)有期徒刑以上之
    罪，均為累犯，各應依刑法第47條第1項之規定，加重其刑
    。
  三被告就其所犯上開犯罪事實三(一)之施用第一級毒品罪，其犯
    罪後在未被有偵查權之公務員或機關發覺前，即主動向臺南
    縣警察局善化分局表示犯罪事實，並接受裁判，此有警詢筆
    錄一份在卷可按（見台南縣警察局善化分局南縣營警偵字第
    0970014469號卷第2頁），被告行為合乎自首之要件，爰依
    刑法第62條前段減輕其刑。又被告就其所犯上開犯罪事實三
    (一)之施用第一級毒品罪之行為同時符合加重其刑及減輕其刑
    之規定，爰依法先加後減之。
  四爰審酌被告已有犯罪事實欄一、二所示之前科紀錄，顯現其
    素行不佳，其經過觀察、勒戒及強制戒治後，仍不知戒除毒
    品惡習，抗拒毒品之意志力薄弱、施用毒品之時間及次數、
    殘害自己之身心健康之結果、極易因吸毒而誘致犯他罪，危
    害他人法益、社會秩序及犯後坦承本件犯行之態度，態度良
    好等一切情狀，分別量處如主文所示之刑，並定其應執行之
    刑，以示懲儆。
據上論斷，應依刑事訴訟法第273條之1第1項、第299條第1項前
段，毒品危害防制條例第10條第1項，刑法第11條前段、第47條
第1項、第51條第5款、第62條前段，判決如主文。
本案經檢察官甲○○到庭執行職務。
中    華    民    國    98    年    3     月    5     日
                  刑事第二庭    法  官  黃瑪玲
以上正本證明與原本無異。
如不服本判決，應於本判決送達後10日內，向本院提出上訴書狀
，並應敘述具體理由。如未敘述上訴理由者，應於上訴期間屆滿
後20日內向本院補提理由書狀（均須按他造當事人之人數附繕本
）「切勿逕送上級法院」。
                                書記官  黃玉秀
中    華    民    國    98    年    3     月    5     日
附錄法條
毒品危害防制條例第10條
施用第一級毒品者，處 6 月以上 5 年以下有期徒刑。
施用第二級毒品者，處 3 年以下有期徒刑。


司法院資訊處製作；財團法人民間司法改革基金會備份。
